【裁判字號】    97,訴,189
【裁判日期】    970314
【裁判案由】    毒品危害防制條例
【裁判全文】
臺灣士林地方法院刑事判決               97年度訴字第189號
公  訴  人  臺灣士林地方法院檢察署檢察官
被      告  甲○○
上列被告因違反毒品危害防制條例案件，經檢察官提起公訴（97
年度毒偵字第28號），被告於準備程序就被訴事實為有罪之陳述
，本院合議庭裁定由受命法官獨任依簡式審判程序審理，並判決
如下：
    主  文
甲○○施用第一級毒品，處有期徒刑壹年，減為有期徒刑陸月，
如易科罰金，以新臺幣壹仟元折算壹日。
    事  實
一、甲○○前於民國88年間，因施用毒品案件，經本院裁定送勒
    戒處所觀察、勒戒後，認無繼續施用毒品傾向，已於88年3
    月26日釋放出所，並由臺灣士林地方法院檢察署檢察官以88
    年度偵字第2784號為不起訴處分確定。復於前案觀察、勒戒
    執行完畢釋放後5 年內之93年1 月間，再因施用毒品及竊盜
    等案件，經本院以93年度訴字第345 號判決分別就施用第一
    、二級毒品部分，各處有期徒刑8 月及3 月，竊盜部分分處
    有期徒刑7 月、2 月、4 月、2 月及3 月，應執行有期徒刑
    2 年3 月，經上訴後已於93年10月18日撤回上訴確定。詎其
    仍未戒除毒癮，復基於施用第一級毒品海洛因之犯意，於96
    年3 月14日上午某時許，在其位於臺北縣淡水鎮○○○路○
    段119 巷10之2 號3 樓住處內，以將海洛因加水稀釋後置入
    注射針筒內注射於血管之方式，施用第一級毒品海洛因。嗣
    於96年3 月14日下午3 時40分許，為警在其上開住處查獲，
    經警採集其尿液送驗，始查知上情。
二、案經臺北市政府警察局報請臺灣士林地方法院檢察署檢察官
    偵查起訴。
    理  由
一、上揭事實，業據被告甲○○於本院審理時坦承不諱（本院卷
    第29至31頁），且被告為警查獲後所採集之尿液，經送臺灣
    尖端先進生技醫藥股份有限公司均以「酵素免疫分析法」為
    初步檢驗、「氣相層析質譜儀法」為確認檢驗之檢驗結果，
    呈鴉片類、嗎啡類陽性反應，此有該公司96年3 月23日濫用
    藥物尿液檢驗報告1 份附卷可參（見毒偵800 號卷第15頁）
    ，足認被告前開自白與事實相符，應可採信。本件事證明確
    ，被告犯行洵堪認定，應依法論科。
二、按92年7 月9 日新修正之毒品危害防制條例刪除二犯及三犯
    之規定，一改修法前繁雜之處遇程序，僅將施用毒品者簡化
    區分為初犯、再犯，並認施用毒品者係屬病患性犯人，以觀
    察、勒戒戒除其身癮，並以強制戒治去除其心癮。經觀察、
    勒戒或強制戒治執行完畢釋放後，若係5 年後再犯該條例第
    10條施用毒品罪者，與同條例第20條第1 項、第2 項關於「
    初犯」之處理方式相同，檢察官應先聲請法院裁定令被告入
    勒戒處所觀察、勒戒，並視有無繼續施用毒品傾向，決定應
    予釋放、為不起訴之處分，或應聲請法院裁定令入勒戒處所
    強制戒治；若係5 年內「再犯」同條例第10條施用毒品罪者
    ，依同條例第23條第2 項規定，檢察官則應依法追訴。觀諸
    該條例第20條第3 項之修正理由：「觀察、勒戒或強制戒治
    5 年後再犯者，顯見前所實施之觀察、勒戒或強制戒治已足
    以遮斷其施用毒品之癮，為期自新及協助其戒除毒癮，對此
    5 年後再犯者，爰明定仍適用初犯之規定，先經觀察、勒戒
    、強制戒治之程序。」及同條例第23條第2 項之修正理由：
    「為配合簡化施用毒品犯之刑事處遇程序，並鑑於經觀察、
    勒戒或強制戒治執行完畢釋放後5 年內再犯者，其再犯率甚
    高，原據以實施之觀察、勒戒及強制戒治既已無法收其實效
    ，自應施以刑事處遇。」，顯然如施用毒品者係前經觀察、
    勒戒或強制戒治等治療程序執行完畢5 年後，始再施用毒品
    之「初犯」，因前所執行之觀察、勒戒或強制戒治已足收戒
    除毒癮之效，自應重新執行觀察、勒戒或強制戒治等治療程
    序，並於治療程序執行完畢後，由檢察官為不起訴處分，毋
    庸對之追訴處罰；反之，在「再犯」之情形，因其先前所為
    治療程序顯未能收戒斷毒癮之效，且考量施用毒品者之再犯
    率偏高，乃簡化其刑事處遇程序，而逕予追訴處罰，不再施
    以治療程序。參酌上開立法理由，修正毒品危害防制條例就
    施用毒品者，祇於「初犯」及「5 年後再犯」二種情形，有
    其追訴條件之限制，即須於初犯經觀察、勒戒或強制戒治釋
    放後，5 年內均無施用毒品之行為，始能認其前所實施之觀
    察、勒戒或強制戒治已足遮斷毒癮，而得於5 年後再犯時，
    再予適用初犯之規定，重行觀察、勒戒等程序。倘5 年內已
    經再犯，被依法追訴處罰，縱其第3 次（或第3 次以上）施
    用毒品之時間在初犯釋放5 年以後，即與「5 年後再犯」之
    情形有別，且因已於「5 年內再犯」，顯見其再犯率甚高，
    原實施觀察、勒戒或強制戒治，已無法收其實效，而無5 年
    戒斷期之存在，自無再經觀察、勒戒及強制戒治之必要，即
    應依該條例第10條處罰，始符新法修正之本旨（最高法院95
    年度第7 次刑事庭決議、最高法院95年度臺非字第59號、第
    65號判決意旨可資參照）。經查，被告甲○○前於88年間，
    因施用毒品案件，經本院裁定送勒戒處所觀察、勒戒後，認
    無繼續施用毒品傾向，經臺灣士林地方法院檢察署檢察官以
    88年度偵字第2784號為不起訴處分確定，並於88年3月26 日
    釋放出所。再於93年間，因施用毒品及竊盜案件，經本院以
    93年度訴字第345號判決分別就施用第一、二級毒品部分，
    各處有期徒刑8月及3月，竊盜部分處有期徒刑7月、2月、4
    月、2 月及3 月，應執行有期徒刑2 年3 月，經上訴後已於
    93年10月18日撤回上訴確定等情，有臺灣高等法院被告前案
    紀錄表1 份在卷可佐，是被告於88年3 月26日觀察、勒戒執
    行完畢後5 年內，既於93年間再施用毒品，且判處罪刑確定
    ，即係「5 年內再犯」甚為明確。衡諸首揭說明，本案被告
    犯行既非初犯，亦非毒品危害防制條例第20條第3 項所指「
    5 年後再犯」之情形，即應依法訴追審理。從而，本案事證
    明確，被告犯行洵堪認定，應依法論科。
三、核被告甲○○所為，係犯毒品危害防制條例第10條第1 項之
    施用第一級毒品罪，其施用前持有海洛因之低度行為，應為
    施用之高度行為所吸收，均不另論罪。爰審酌被告有施用毒
    品前科，經觀察、勒戒後，竟再度施用毒品，顯見其意志不
    堅，無法戒絕毒害，及本件犯罪之動機、手段、施用毒品為
    自戕行為，對身體健康產生危害、犯罪後均能坦承犯行之態
    度等一切情狀，量處如主文所示之刑。又本件被告之犯罪時
    間係在96年4 月24日以前，爰依中華民國九十六年罪犯減刑
    條例規定，就前揭宣告刑減為如主文所示之刑，並諭知易科
    罰金折算標準。
據上論結，應依刑事訴訟法第273 條之1 第1 項、第299 條第1
項前段，毒品危害防制條例第10條第1 項，刑法第11條前段、第
41條第1 項前段，刑法施行法第1 條之1 ，中華民國九十六年罪
犯減刑條例第2 條第1 項第3 款、第7 條、第9 條，判決如主文
。
本案經檢察官余麗貞到庭執行職務。
中    華    民    國    97    年    3    月    14     日
                  刑事第六庭法  官  莊明達
以上正本證明與原本無異。
如不服本判決，應於判決送達後10日內，向本院提出上訴狀，其
未敘述上訴理由者，應於上訴期間屆滿後20日內向本院補提理由
書狀（均須按他造當事人之人數附繕本）
                            書記官  陳慧中
中    華    民    國    97    年    3    月    14     日
附錄本判決論罪科刑依據法條全文
毒品危害防制條例第10條
施用第一級毒品者，處6 月以上5 年以下有期徒刑。
施用第二級毒品者，處3 年以下有期徒刑。


司法院資訊處製作；財團法人民間司法改革基金會備份。
